臺灣嘉義地方法院民事判決　　　　　　　　　　　　　九十三年度訴字第二三六號
　　原　　　告　甲辰○
　　訴訟代理人　林芳榮律師
　　複代理人　　吳秋水律師
　　被　　　告　Ｕ○○○
　　　　　　　　　　　　　７樓.
　　　　　　　　天○○
　　　　　　　　蔡庚○○
　　　　　　　　Ｗ○○○
　　　　　　　　卯○○○
　　　　　　　　亥○○
　　　　　　　　辰○○
　　　　　　　　Ｂ○○
　　　　　　　　巳○○
　　　　　　　　玄○○○
　　　　　　　　宇○○
　　　　　　　　未○○
　　　　　　　　申○○
　　　　　　　　宙○○
　　　　　　　　酉○○
　　　　　　　　Ｅ○○
　　　　　　　　己○○
　　　　　　　　ｏ○○
　　　　　　　　地○○
　　　　　　　　Ｖ○○
　　　　　　　　Ｙ○○
　　　　　　　　ｂ○○
　　　　　　　　乙○○○
　　　　　　　　ｃ○○
　　　　　　　　甲卯○○
　　　　　　　　ａ○○
　　　　　　　　Ｚ○○
　　　　　　　　ｄ○○
　　　　　　　　Ｌ○○○
　　　　　　　　甲庚○
　　　　　　　　Ｓ○○○
　　　　　　　　ｇ○○○
　　　　　　　　甲癸○
　　　　　　　　ｖ○○
　　　　　　　　甲酉○
　　　　　　　　甲戌○
　　　　　　　　甲申○　　原住.
　　　　　　　　ｉ○○
　　　　　　　　ｈ○○
　　　　　　　　戊○○
　　　　　　　　Ｍ○○
　　　　　　　　Ｘ○○
　　　　　　　　Ｆ○○
　　　　　　　　Ｐ○○
　　　　　　　　Ｑ○○
　　　　　　　　Ｇ○○○
　　　　　　　　ｆ○○○
　　　　　　　　Ｒ○○○
　　　　　　　　甲宙○○
　　　　　　　　甲地○
　　　　　　　　ｙ○○
　　　　　　　　ｅ○○○
　　　　　　　　甲巳○
　　　　　　　　Ｎ○○
　　　　　　　　ｒ○○
　　　　　　　　甲辛○
　　　　　　　　ｐ○○
　　　　　　　　甲亥○
　　　　　　　　甲己○
　　　　　　　　甲寅○
　　　　　　　　ｑ○○
　　　　　　　　甲子○
　　　　　　　　甲○○
　　　　　　　　ｔ○○
　　　　　　　　ｓ○○
　　　　　　　　甲壬○
　　兼前三人
　　訴訟代理人　甲天○○
　　被　　　告　ｌ○○
　　　　　　　　ｎ○○
　　　　　　　　ｗ○○
　　　　　　　　ｍ○○　　原住.
　　　　　　　　ｋ○○
　　　　　　　　甲未○
　　　　　　　　甲丑○
　　　　　　　　ｘ○○
　　　　　　　　丙　○
　　前　一　人
　　訴訟代理人　甲玄○
　 　　　　　　 　　　　　６.
　　被　　　告　甲丙○
　　前　一　人
　　訴訟代理人　甲宇
　　被　　　告　甲甲○
　　　　　　　　ｚ○○
　　　　　　　　甲乙○　　原住.
　　　　　　　　辛○○
　　　　　　　　Ｔ○○
　　前　一　人
　　訴訟代理人　ｊ○○
　　被　　　告　丁○○
　　　　　　　　午○○
　　　　　　　　Ａ○○
　　　　　　　　Ｈ○○
　　　　　　　　　　　　　巷９.
　　　　　　　　Ｋ○○
　　　　　　　　Ｉ○○
　　　　　　　　Ｊ○○
　　　　　　　　Ｃ○○
　　　　　　　　Ｄ○○
　　　　　　　　寅○○
　　　　　　　　丑○○
　　　　　　　　癸○○
　　　　　　　　甲午○
　　　　　　　　黃○○
　　　　　　　　甲丁○即蔡國.
　　　　　　　　甲戊○
　　　　　　　　庚○○
　　　　　　　　戌○○
　　　　　　　　子○○
　　　　　　　　壬○○
　　　　　　　　ｕ○○
　　　　　　　　　　　　　４號.
　　　　　　　　Ｏ○○
上列當事人間請求分割共有物事件，於中華民國94年5月18日經
言詞辯論終結，本院判決如左：
    主      文
被告應協同原告就嘉義縣六腳鄉○○段二九七地號、地目建、面
積五九四一平方公尺土地，向嘉義縣朴子地政事務所辦理面積更
正登記為五七六五平方公尺；及同段二九七之二地號、地目建、
面積五六二平方公尺土地，向嘉義縣朴子地政事務所辦理面積更
正登記為五三九平方公尺。
被告Ｕ○○○、天○○、蔡庚○○、Ｗ○○○、卯○○○、亥○○、辰○○、Ｂ○○、巳○○應就被繼承人吳天乎所有坐落嘉義
縣六腳鄉○○段二九七地號、同段二九七之一地號及同段二九七
之二地號，應有部分均為七三分之六之土地，辦理繼承登記。
被告玄○○○、宇○○、未○○、申○○、宙○○、酉○○應就
被繼承人Ｅ○○所有坐落嘉義縣六腳鄉○○段二九七地號、同段
二九七之一地號及同段二九七之二地號，應有部分均為七三分之
六之土地，辦理繼承登記。
被告庚○○、戌○○、子○○、壬○○、Ｅ○○、己○○、ｏ○○、地○○、Ｖ○○、Ｙ○○、ｂ○○、乙○○○、ｃ○○、甲
卯○○、ａ○○、Ｚ○○、ｄ○○應就被繼承人吳順成所有坐落
嘉義縣六腳鄉○○段二九七地號、同段二九七之一地號及同段二
九七之二地號，應有部分均為五一一分之四之土地，辦理繼承登
記。
被告Ｌ○○○、甲庚○、Ｓ○○○、ｇ○○○、甲癸○、ｖ○○
、甲酉○、甲戌○、甲申○、ｉ○○、ｈ○○應就被繼承人蔡小
水所有坐落嘉義縣六腳鄉○○段二九七地號、同段二九七之一地
號及同段二九七之二地號，應有部分均為七三分之四之土地，辦
理繼承登記。
被告戊○○、Ｍ○○、Ｘ○○、Ｆ○○、Ｐ○○、Ｑ○○、Ｇ○○○、ｆ○○○、侯蔡如璧、Ｏ○○、甲宙○○、甲地○、ｙ○○、ｅ○○○、Ｈ○○、Ｋ○○、Ｉ○○、Ｊ○○、Ｃ○○、Ｄ
○○、丑○○、癸○○、寅○○應就被繼承人吳長所有坐落嘉義
縣六腳鄉○○段二九七地號、同段二九七之一地號及同段二九七
之二地號，應有部分均為五一一分之五九之土地，辦理繼承登記
。
被告甲巳○、Ｎ○○、ｒ○○，甲辛○，ｐ○○，甲亥○、甲己○、甲寅○、ｑ○○、ｕ○○、甲子○、甲○○、甲午○、甲天
○○、ｔ○○、ｓ○○、甲壬○、ｌ○○、蔡金崇、ｗ○○、ｍ
○○、ｋ○○、甲未○、甲丑○、ｘ○○應就被繼承人蔡金追所
有坐落嘉義縣六腳鄉○○段二九七地號、同段二九七之一地號及
同段二九七之二地號，應有部分均為七三分之四之土地，辦理繼
承登記。
兩造共有坐落嘉義縣六腳鄉○○段二九七地號、地目建、面積五
九四一平方公尺；同段二九七之一地號、地目道、面積六六一平
方公尺；以及同段二九七之二地號、地目建、面積五六二平方公
尺土地，應合併分割為如附圖所示：代號Ａ部分面積三三四點一
九平方公尺，由被告Ｌ○○○、甲庚○、Ｓ○○○、ｇ○○○、
甲癸○、ｖ○○、甲酉○、甲戌○、甲申○、ｉ○○、ｈ○○共
同取得，保持公同共有；代號Ｂ部分面積五○一點二九平方公尺
，由被告Ｕ○○○、天○○、蔡庚○○、Ｗ○○○、卯○○○、
亥○○、辰○○、Ｂ○○、巳○○共同取得，保持公同共有；代
號Ｃ部分面積二六○點二九平方公尺及代號Ｃ１部分面積二四一
平方公尺，由被告玄○○○、宇○○、未○○、申○○、宙○○
、酉○○共同取得，保持公同共有；代號Ｄ部分面積六六八點三
八平方公尺，由被告Ｔ○○取得；代號Ｅ部分面積六六八點三八
平方公尺，由原告甲辰○取得；代號Ｆ部分面積二○八點八七平
方公尺，由被告甲丙○取得；代號Ｇ部分面積二○八點八七平方
公尺，由被告ｚ○○取得；代號Ｈ部分面積二○八點八七平方公
尺，由被告甲甲○取得；代號Ｉ部分面積二○八點八七平方公尺
，由被告甲乙○取得；代號Ｊ部分面積八三點五五平方公尺，由
被告丁○○取得；代號Ｋ部分面積八三點五四平方公尺，由被告
Ａ○○取得；代號Ｌ部分面積八三點五四平方公尺，由被告午○○取得；代號Ｍ部分面積二五○點六五平方公尺，由被告黃○○
取得；代號Ｎ部分面積一六七點○九平方公尺，由被告辛○○取
得；代號Ｏ部分面積三二四點一九平方公尺，由被告甲巳○，Ｎ
○○、ｒ○○，甲辛○，ｐ○○，甲亥○、甲己○、甲寅○、ｑ
○○、ｕ○○、甲子○、甲○○、甲午○、甲天○○、ｔ○○、
ｓ○○、甲壬○、ｌ○○、蔡金崇、ｗ○○、ｍ○○、ｋ○○、
甲未○、甲丑○、ｘ○○共同取得，保持公同共有；代號Ｐ部分
面積二五○點六五平方公尺，由被告丙○取得；代號Ｑ部分面積
二九二點四二平方公尺，由被告甲丁○取得；代號Ｒ部分面積二
九二點四二平方公尺，由被告甲戊○取得；代號Ｔ部分面積四七
點七五平方公尺，由被告庚○○、戌○○、子○○、壬○○、Ｅ
○○、己○○、ｏ○○、地○○、Ｖ○○、Ｙ○○、ｂ○○、乙○○○、ｃ○○、甲卯○○、ａ○○、Ｚ○○、ｄ○○共同取得
，保持公同共有；代號Ｓ部分面積二一三點一九平方公尺及代號
Ｕ部分面積四九一平方公尺，由被告戊○○、Ｍ○○、Ｘ○○、
Ｆ○○、Ｐ○○、Ｑ○○、Ｇ○○○、ｆ○○○、侯蔡如璧、Ｏ
○○、甲宙○○、甲地○、ｙ○○、ｅ○○○、Ｈ○○、Ｋ○○
、Ｉ○○、Ｊ○○、Ｃ○○、Ｄ○○、丑○○、癸○○、寅○○
共同取得，保持公同共有；代號Ｖ部分面積二○五平方公尺，由
兩造按原有應有部分比例保持共有；同段二九七之一地號土地，
面積六六一平方公尺，由兩造按原應有部分比例，保持共有。訴
訟費用負擔如附表所示。
    事實及理由
壹、程序事項：
一、本件除被告天○○及Ｔ○○外其餘被告均經合法通知，未於
    言詞辯論期日到場，核無民事訴訟法第３８６條所列各款情
    形，爰依原告之聲請，由其一造辯論而為判決。
二、按訴狀送達後，原告不得將原訴變更或追加他訴，但該訴訟
    標的對於數人必須合一確定時，追加其原非當事人之人為當
    事人者，不在此限，民事訴訟法第２５５條第１項第５款定
    有明文，本件原告訴請分割共有物，其訴訟標的對全體共有
    人須合一確定，是原告於起訴後，追加共有人庚○○、戌○○、子○○、壬○○、ｕ○○等人為共同被告，揆諸前揭規
    定，其訴之追加自屬合法，應予准許。
貳、原告方面主張：
一、嘉義縣六腳鄉○○段第２９７地號、第２９７之１地號、第
　　２９７之２地號３筆土地（下稱系爭３筆土地）為兩造所共
　　有，應有部分如附表所示，系爭３筆土地並無法令規定或契
　　約約定不得分割之情形，基於土地經濟有效利用，實有分割
　　之必要，因無法協議分割，爰訴請裁判分割。系爭３筆土地
　　，原均為２９７地號，因分割出２９７之１地號作為道路，
　　才變成３筆土地，因共有人相同，權利範圍亦相同，合併分
　　割對共有人均為有利，故請求合併分割。如附圖所示之分割
　　方案，各共有人所分配之土地，均極為方正，且均儘量按原
　　使用位置分配，每１筆土地均面臨道路，對外均可通行，分
　　割後土地價值均增加，對共有人均為有利。
二、系爭第２９７地號、第２９７之２地號，因依地籍圖求算面
　　積，誤差已超出允許公差範圍，應依辦理土地與建物測量補
　　充規定第１１條第１款之規定，先辦理更正後，辦理分割登
　　記，故請求協同辦理更正面積登記。
三、系爭３筆土地，因共有人吳天乎、Ｅ○○、吳順成、蔡小水
    、吳長、蔡金追業已死亡，未辦理繼承登記，被告Ｕ○○○
    、天○○、蔡庚○○、Ｗ○○○、卯○○○、亥○○、辰○○、Ｂ○○、巳○○等為吳天乎之繼承人，被告玄○○○、
    宇○○、未○○、申○○、宙○○、酉○○等為Ｅ○○之繼
    承人，被告庚○○、戌○○、子○○、壬○○、Ｅ○○、己○○、ｏ○○、地○○、Ｖ○○、Ｙ○○、ｂ○○、乙○○○、ｃ○○、甲卯○○、ａ○○、Ｚ○○、ｄ○○等為吳順
    成之繼承人，被告Ｌ○○○、甲庚○、Ｓ○○○、ｇ○○○
    、甲癸○、ｖ○○、甲酉○、甲戌○、甲申○、ｉ○○、ｈ
    ○○等為蔡小水之繼承人，被告戊○○、Ｍ○○、Ｘ○○、
    Ｆ○○、Ｐ○○、Ｑ○○、Ｇ○○○、ｆ○○○、侯蔡如璧
    、Ｏ○○、甲宙○○、甲地○、ｙ○○、ｅ○○○、Ｈ○○
    、Ｋ○○、Ｉ○○、Ｊ○○、Ｃ○○、Ｄ○○、丑○○、癸○○、寅○○等為吳長之繼承人，被告甲巳○、Ｎ○○、ｒ
    ○○，甲辛○，ｐ○○，甲亥○、甲己○、甲寅○、ｑ○○
    、ｕ○○、甲子○、甲○○、甲午○、甲天○○、ｔ○○、
    ｓ○○、甲壬○、ｌ○○、蔡金崇、ｗ○○、ｍ○○、ｋ○○、甲未○、甲丑○、ｘ○○等為蔡金追之繼承人，爰列其
    為被告，先訴請辦理繼承登記後，辦理分割等語。並聲明：
    如主文所示。
參、被告方面：被告ｗ○○、Ｃ○○、丙○、甲○○、ｋ○○、
    甲丁○、天○○均同意原告所提出之分割方案；被告Ｔ○○
    、則抗辯：希望分得之土地能面臨馬路且不要拆到自己之房
    屋等語；被告甲丙○希望所分得的土地能面臨馬路，且自己
    之建物能坐落在自己及被告ｚ○○、甲甲○、甲乙○所分得
    之土地上。其餘被告則未於言詞辯論期日到庭，亦未提出何
    書狀作何聲明或陳述。
肆、得心證之理由：
一、按各共有人得隨時請求分割共有物。但因物之使用目的不能
    分割或契約訂有不分割之期限者，不在此限；又共有物分割
    之方法，不能協議決定者，法院得因任何共有人之聲請，命
    為分配，民法第８２３條第１項、第８２４條第２項分別定
    有明文。經查系爭土地為兩造所共有，地目為建地，兩造應
    有部分如附表所示之事實，業據原告提出土地登記謄本為證
    ，信屬真實。又原告主張系爭土地無因物之使用目的不能分
    割或契約訂有不分割之期限，兩造復無法達成分割協議之事
    實，為被告所不爭執，亦堪認為真實。從而，本件原告訴請
    分割系爭土地，洵屬有據。
二、按共有之不動產之共有人中有人死亡者，他共有人請求分割
    共有物時，為求訴訟之經濟起見，可許原告就請求繼承登記
    及分割共有物之訴合併提起，即以一訴請求該死亡之共有人
    之繼承人辦理繼承登記，並請求該繼承人於辦理繼承登記後
    ，與原告及其餘共有人分割共有之不動產。查系爭土地之原
    共有人吳天乎於民國７４年７月２９日死亡、Ｅ○○於８８
    年１１月２日死亡、吳順成於４７年５月２７日死亡、蔡小
    水於３４年６月１９日死亡、吳長於４９年１月２２日死亡
    、蔡金追於１５年１月２３日死亡，被告Ｕ○○○、天○○
    、蔡庚○○、Ｗ○○○、卯○○○、亥○○、辰○○、Ｂ○○、巳○○等為吳天乎之繼承人，被告玄○○○、宇○○、
    未○○、申○○、宙○○、酉○○等為Ｅ○○之繼承人，被
    告庚○○、戌○○、子○○、壬○○、Ｅ○○、己○○、ｏ
    ○○、地○○、Ｖ○○、Ｙ○○、ｂ○○、乙○○○、ｃ○○、甲卯○○、ａ○○、Ｚ○○、ｄ○○等為吳順成之繼承
    人，被告Ｌ○○○、甲庚○、Ｓ○○○、ｇ○○○、甲癸○
    、ｖ○○、甲酉○、甲戌○、甲申○、ｉ○○、ｈ○○等為
    蔡小水之繼承人，被告戊○○、Ｍ○○、Ｘ○○、Ｆ○○、
    Ｐ○○、Ｑ○○、Ｇ○○○、ｆ○○○、侯蔡如璧、Ｏ○○
    、甲宙○○、甲地○、ｙ○○、ｅ○○○、Ｈ○○、Ｋ○○
    、Ｉ○○、Ｊ○○、Ｃ○○、Ｄ○○、丑○○、癸○○、寅
    ○○等為吳長之繼承人，被告甲巳○、Ｎ○○、ｒ○○，甲
    辛○，ｐ○○，甲亥○、甲己○、甲寅○、ｑ○○、ｕ○○
    、甲子○、甲○○、甲午○、甲天○○、ｔ○○、ｓ○○、
    甲壬○、ｌ○○、蔡金崇、ｗ○○、ｍ○○、ｋ○○、甲未
    ○、甲丑○、ｘ○○等為蔡金追之繼承人，迄今尚未就之應
    有部分辦理繼承登記一情，業據原告提出土地登記謄本、除
    戶謄本、戶籍謄本、繼承系統表為證，核與本院依職權所查
    詢之全戶戶籍資料結果相符，而上開被告均未對被繼承人為
    拋棄繼承及限定繼承乙情，亦有本院民事庭分案室、台灣高
    雄地方法院、台灣台北地方法院、台灣台中地方法院、台灣
    板橋地方法院之回函附卷可稽，均堪信為真實。依上開說明
    ，原告請求被告Ｕ○○○、天○○、蔡庚○○、Ｗ○○○、
    卯○○○、亥○○、辰○○、Ｂ○○、巳○○應就被繼承人
    吳天乎所有之系爭３筆土地，應有部分均為７３分之６，辦
    理繼承登記；被告玄○○○、宇○○、未○○、申○○、宙
    ○○、酉○○應就被繼承人Ｅ○○所有之系爭３筆土地，應
    有部分均為７３分之６，辦理繼承登記。被告庚○○、戌○○、子○○、壬○○、Ｅ○○、己○○、ｏ○○、地○○、
    Ｖ○○、Ｙ○○、ｂ○○、乙○○○、ｃ○○、甲卯○○、
    ａ○○、Ｚ○○、ｄ○○應就被繼承人吳順成所有之系爭３
    筆土地，應有部分均為５１１分之４，辦理繼承登記；被告
    Ｌ○○○、甲庚○、Ｓ○○○、ｇ○○○、甲癸○、ｖ○○
    、甲酉○、甲戌○、甲申○、ｉ○○、ｈ○○應就被繼承人
    蔡小水所有之系爭３筆土地，應有部分均為７３分之４，辦
    理繼承登記；被告戊○○、Ｍ○○、Ｘ○○、Ｆ○○、Ｐ○○、Ｑ○○、Ｇ○○○、ｆ○○○、侯蔡如璧、Ｏ○○、甲
    宙○○、甲地○、ｙ○○、ｅ○○○、Ｈ○○、Ｋ○○、Ｉ
    ○○、Ｊ○○、Ｃ○○、Ｄ○○、丑○○、癸○○、寅○○
    應就被繼承人吳長所有之系爭３筆土地，應有部分均為５１
    １分之５９，辦理繼承登記；被告甲巳○、Ｎ○○、ｒ○○
    ，甲辛○，ｐ○○，甲亥○、甲己○、甲寅○、ｑ○○、ｕ
    ○○、甲子○、甲○○、甲午○、甲天○○、ｔ○○、ｓ○○、甲壬○、ｌ○○、蔡金崇、ｗ○○、ｍ○○、ｋ○○、
    甲未○、甲丑○、ｘ○○應就被繼承人蔡金追所有之系爭３
    筆土地，應有部分均為７３分之４之土地，辦理繼承登記，
    為有理由，應予准許。
三、按登記人員或利害關係人於登記完畢後，發現登記錯誤或遺
    漏時，應申請更正登記，土地登記規則第１３４條第１項定
    有明文。查兩造所共有之嘉義縣六腳鄉○○段第２９７地號
    及第２９７之２地號２筆土地，其實際面積分別為５，７６
    ５平方公尺及５３９平方公尺，因日據時期計算錯誤，導致
    將面積分別登記為５，９４１平方公尺及５６２平方公尺一
    情，有嘉義縣朴子地政事務所９３年４月１３日之複丈成果
    圖及該地政事務所９３年７月２２日９３朴地２字第４９９
    ０號函在卷可憑，是就嘉義縣六腳鄉○○段第２９７地號及
    第２９７之２地號２筆土地，其面積登記為５，９４１平方
    公尺及５６２平方公尺，自屬錯誤，而應分別更正為５，７
    ６５平方公尺及５３９平方公尺。又依辦理土地與建物測量
    補充規定第１１條第１款之規定，需先辦理更正登記後方能
    辦理分割登記，是原告訴請被告應協同原告就嘉義縣六腳鄉
    ○○段２９７地號土地，原登記面積５，９４１平方公尺，
    向嘉義縣朴子地政事務所辦理更正登記面積為５，７６５平
    方公尺；及同段２９７之２地號土地，原登記面積５６２平
    方公尺，向嘉義縣朴子地政事務所辦理更正登記面積為５３
    ９平方公尺，既為分割本件共有物所需，自應准其聲請。
四、本院就分割方法，斟酌如次：
（一）系爭３筆土地合併起來呈南北走向之長方形，其中２９７
　　　之１地號為道路用地，將２９７及２９７之２兩塊土地分
　　　開，其北、東兩邊面臨道路，西、南兩邊則與他人之土地
　　　相連接，目前土地上有原告甲辰○及被告吳金田、Ｔ○○
　　　、甲丙○、蔡金追、辛○○、吳基福、丁○○、戊○○及
　　　訴外人蔡小水、蔡金追、吳長、吳順成所有之建物一節，
　　　業據本院勘驗現場，製有勘驗筆錄可稽，並囑託嘉義縣朴
　　　子地政事務所測量，製有複丈成果圖，在卷可稽。
（二）系爭３筆土地，原均為２９７地號，因分割出２９７之１
　　　地號作為道路，方變成３筆土地，因共有人相同，權利範
　　　圍亦相同一節，有原告所提出之土地登記謄本為憑，故原
　　　告請求３筆土地合併分割，於法當無不合。又原告主張如
　　　附圖所示之分割方案（即嘉義縣朴子地政事務所９３年６
　　　月３日之複丈成果圖），為被告ｗ○○、Ｃ○○、丙○、
　　　甲○○、ｋ○○、甲丁○、天○○等人明白表示同意，而
　　　被告Ｔ○○、甲丙○則表示：希望分得之土地能面臨馬路
　　　且不要拆到房屋等語，其餘被告則經本院檢附原告所提之
　　　分割方案促其表示意見，均未表示意見。經觀之原告所提
　　　如附圖所示之分割方案，各共有人所分配之土地，均極為
　　　方正，且均儘量按各共有人原使用位置分配，每１筆土地
　　　均面臨道路，對外均可通行，分割後土地價值均增加，對
　　　共有人均為有利，又依該分割方案被告Ｔ○○所有之建物
　　　坐落在其所分得如附圖所示Ｄ部分之土地上，被告甲丙○
　　　所有之建物坐落在其與兄弟ｚ○○、甲甲○、甲乙○所分
　　　得如附圖所示Ｆ、Ｇ、Ｈ、Ｉ部分之土地上，符合被告Ｔ
　　　○○及甲丙○二人之要求一情，亦有嘉義縣朴子地政事務
　　　所９４年２月１日朴地２字第０９４００００６５６號函
　　　在卷為憑，是依原告所提之方案分割，應屬允當。
（三）綜上所述，本院審酌系爭３筆土地之條件、臨路狀況、使
      用現狀、整體利用之效益、各共有人之利益、原告所提如
      附圖所示分割方案之優劣及兩造之意願等情，認以附圖所
      示分割方案合併分割系爭土地，應屬可採，爰分割為如主
      文第7項所示。
伍、因分割共有物而涉訟，由敗訴當事人負擔訴訟費用顯失公平
    者，法院得酌量情形，命勝訴之當事人負擔其一部，民事訴
    訟法第８０條之１定有明文。本件兩造係因分割系爭土地無
    法達成協議而涉訟，但各自所為之行為均為維護自身權益，
    揆諸前揭說明，本件訴訟費用應按兩造於系爭土地之應有部
    分比例負擔始符公平，爰定訴訟費用分擔如附表所示。
陸、據上論結：本件原告之訴為有理由，依民事訴訟法第３８５
　　條第１項前段、第７８條、第８０條之１、第８５條第１項
　　但書及第２項，判決如主文。
中　    華　民　　國　      94　年　　6　　月      8　日
               臺灣嘉義地方法院民事第二庭
                             　審判長法官　甘大空
                               法　    官　陳琪媛
                             　法　    官　黃明展
右為正本係照原本作成
如對本判決上訴須於判決送達後廿日內向本院提出上訴狀
中　    華     　民　　國　94　年　　6　　月      8　 日
                             　書  記  官  林秀惠
  附表：訴訟費用之負擔比例及應有部分比例
┌───┬─────────────────┬───────────┬────────────┐
│編  號│            兩造姓名              │  訴訟費用之負擔比例  │     應有部分比例       │
├───┼─────────────────┼───────────┼────────────┤
│  １  │甲辰○                            │７３分之８            │７３分之８              │
├───┼─────────────────┼───────────┼────────────┤
│  ２  │蔡金追之繼承人甲巳○、甲亥○、蔡清│連帶負擔７３分之４    │公同共有７３分之４      │
│      │雄、甲寅○、ｑ○○、ｕ○○、Ｎ○○│                      │                        │
│      │、ｒ○○、甲辛○、ｐ○○、甲午○、│                      │                        │
│      │ｋ○○、甲子○、方思如、甲未○、蔡│                      │                        │
│      │惠峰、ｘ○○、甲天○○、ｔ○○、蔡│                      │                        │
│      │志廷、甲壬○、ｌ○○、ｎ○○、蔡政│                      │                        │
│      │達、ｍ○○                        │                      │                        │
├───┼─────────────────┼───────────┼────────────┤
│  ３  │蔡小水之繼承人Ｌ○○○、甲庚○、馬│連帶負擔７３分之４    │公同共有７３分之４      │
│      │蔡金蓮、ｇ○○○、ｈ○○、ｉ○○、│                      │                        │
│      │甲癸○、甲申○、ｖ○○、甲酉○、蔡│                      │                        │
│      │維賢                              │                      │                        │
├───┼─────────────────┼───────────┼────────────┤
│  ４  │吳長之繼承人Ｍ○○、Ｘ○○、Ｆ○○│連帶負擔５１１分之５９│公同共有５１１分之５９  │
│      │、戊○○、Ｏ○○、Ｐ○○、Ｑ○○、│                      │                        │
│      │Ｇ○○○、ｆ○○○、侯蔡如璧、魏蔡│                      │                        │
│      │愛華、甲地○、ｙ○○、ｅ○○○、沈│                      │                        │
│      │友清、Ｋ○○、Ｉ○○、Ｊ○○、吳福│                      │                        │
│      │松、Ｄ○○、丑○○、癸○○、寅○○│                      │                        │
├───┼─────────────────┼───────────┼────────────┤
│  ５  │吳順成之繼承人Ｅ○○、己○○、蔡吳│連帶負擔５１１分之４  │公同共有五５１１分之４  │
│      │葉、地○○、Ｖ○○、子○○、庚○○│                      │                        │
│      │、壬○○、戌○○、Ｙ○○、ｂ○○、│                      │                        │
│      │乙○○○、ｃ○○、甲卯○○、ａ○○│                      │                        │
│      │、Ｚ○○、ｄ○○                  │                      │                        │
├───┼─────────────────┼───────────┼────────────┤
│  ６  │吳天乎之繼承人Ｕ○○○、天○○、蔡│連帶負擔７３分之６    │公同共有７３分之６      │
│      │庚○○、Ｗ○○○、卯○○○、亥○○│                      │                        │
│      │、辰○○、Ｂ○○、巳○○          │                      │                        │
├───┼─────────────────┼───────────┼────────────┤
│  ７  │Ｅ○○之繼承人玄○○○、未○○、吳│連帶負擔７３分之６    │公同共有７３分之６      │
│      │國雄、酉○○、宇○○、宙○○      │                      │                        │
├───┼─────────────────┼───────────┼────────────┤
│  ８  │丙○                              │７３分之３            │７３分之３              │
├───┼─────────────────┼───────────┼────────────┤
│  ９  │甲丙○                            │２９２分之１０        │２９２分之１０          │
├───┼─────────────────┼───────────┼────────────┤
│ １０ │甲甲○                            │２９２分之１０        │２９２分之１０          │
├───┼─────────────────┼───────────┼────────────┤
│ １１ │ｚ○○                            │２９２分之１０        │２９２分之１０          │
├───┼─────────────────┼───────────┼────────────┤
│ １２ │甲乙○                            │２９２分之１０        │２９２分之１０          │
├───┼─────────────────┼───────────┼────────────┤
│ １３ │辛○○                            │７３分之２            │７３分之２              │
├───┼─────────────────┼───────────┼────────────┤
│ １４ │Ｔ○○                            │７３分之８            │７３分之８              │
├───┼─────────────────┼───────────┼────────────┤
│ １５ │丁○○                            │７３分之１            │７３分之１              │
├───┼─────────────────┼───────────┼────────────┤
│ １６ │午○○                            │７３分之１            │７３分之１              │
├───┼─────────────────┼───────────┼────────────┤
│ １７ │Ａ○○                            │７３分之１            │７３分之１              │
├───┼─────────────────┼───────────┼────────────┤
│ １８ │黃○○                            │７３分之３            │７３分之３              │
├───┼─────────────────┼───────────┼────────────┤
│ １９ │蔡國雄                            │１４６分之７          │１４６分之７            │
├───┼─────────────────┼───────────┼────────────┤
│ ２０ │甲戊○                            │１４６分之７          │１４６分之７            │
└───┴─────────────────┴───────────┴────────────┘
